【裁判字號】    88,易,2645
【裁判日期】    890128
【裁判案由】    侵占
【裁判全文】
臺灣臺北地方法院刑事判決                        八十八年度易字第二六四五號
    公  訴  人  臺灣臺北地方法院檢察署檢察官
    被      告  乙○○
右列被告因侵占案件，經檢察官提起公訴（八十八年度偵字第三七一二號），本院判
決如左：
    主  文
乙○○意圖為自己不法之所有，而侵占自己持有他人之物，累犯，處有期徒刑伍月。
    事  實
一、乙○○曾於民國七十七年間，因妨害家庭案件，經臺灣高等法院判處有期徒刑九
    月，經最高法院駁回上訴而確定，於七十八年十一月十五日執行完畢；又於七十
    九年間，因業務過失致死案件，經臺灣士林地方法院判處有期徒刑六月，嗣經減
    刑為有期徒刑三月，於八十年三月三十一日執行完畢；又於八十一年間，因侵占
    案件，經臺灣板橋地方法院判處有期徒刑三月，嗣經臺灣高等法院駁回上訴而確
    定，於八十二年一月二十一日執行完畢。竟不知悛悔，於八十五年八月二十六日
    ，由其弟陳穎賜代向甲○○租得車號ＥＺ二五○號營業小客車一輛，約定租期自
    八十五年八月二十七日至八十六年八月二十六日，租金每日新臺幣（下同）五百
    元，每五日繳款一次。詎乙○○自甲○○處取得該車之持有後，自八十五年十一
    月十六日起，即拒繳車租，並意圖為自己不法之所有，將該車據為己有，旋行蹤
    不明，迨該車損壞不堪駕駛，又將之置放於臺北縣林口鄉○○路邊，其間，均不
    告知甲○○或出名承租之陳穎賜關於該車之去向。迄八十六年三月二十五日，經
    陳穎賜於臺北縣林口鄉發現該車，始透過甲○○所營車行之司機林慶桐，將車拖
    回返還甲○○。
二、案經甲○○訴由臺灣臺北地方法院檢察署檢察官偵查起訴。
    理  由
一、訊據被告乙○○雖坦承其弟陳穎賜租得之上開車輛，係其使用，事後伊住於朋友
    處，未告知家人或甲○○，亦未續付車租，且自八十五年十一月下旬起，該車引
    擎損壞，將之置於林口，即未再使用等事實，但矢口否認有侵占犯行，辯稱本件
    是買賣糾紛，車輛損壞後，伊有通知陳穎賜車放在林口，伊並無侵占犯意，且已
    還了部分欠款云云。經查，右揭犯罪事實，業據告訴人甲○○於偵審中指訴綦詳
    ，並有計程車租借合約書可資佐證；被告之弟陳穎賜亦於偵查中陳稱，上開營業
    小客車係伊幫被告向告訴人承租，均係被告使用，嗣自八十五年十月、十一月間
    起，伊和被告吵架，被告便將該車開走，未再與伊聯絡等語（見八十七年九月十
    七日、十月八日偵訊筆錄）；又證人林慶桐於偵查中亦陳稱，係經陳穎賜通知伊
    上開車輛之停放處，伊才將之拖回等語（見八十七年九月十七日偵訊筆錄）；雖
    被告辯稱於車輛損壞後，有通知陳穎賜車停在林口等語，惟陳穎賜於偵查中則稱
    從八十五年十月起，伊就找不到被告，直到八十六年三月二十五日車子找回這段
    期間，伊都無法連絡到被告等語（見八十七年十月二十三日偵訊筆錄），核諸陳
    穎賜係簽訂租車契約之名義人，若其經被告通知車輛去向，應無不儘速將車取回
    交還告訴人之理，況陳穎賜係被告胞弟，亦無誣陷被告之可能，其所述情節，自
    屬可採。則被告於取得告訴人出租之營業小客車後，未及三個月，即不再繳付車
    租，連人帶車逃匿無蹤，迄將車輛用至不堪行駛，又將之棄置林口數月，而不告
    知陳穎賜或告訴人，顯見被告於拒付車租後，即無還車之意，是被告有侵占犯意
    甚明，所辯避重就輕，核屬卸責之詞，要無可採。事證明確，被告犯行堪以認定
    。
二、核被告所為，係犯刑法第三百三十五條第一項之侵占罪。被告曾於八十一年間，
    因侵占案件，經臺灣板橋地方法院判處有期徒刑三月，嗣經臺灣高等法院駁回上
    訴而確定，於八十二年一月二十一日執行完畢，有臺灣高等法院檢察署刑案紀錄
    簡覆表可徵，其於有期徒刑執行完畢未滿五年，再犯本件有期徒刑以上之罪，為
    累犯，應依刑法第四十七條規定加重其刑。爰審酌被告已有侵占前科，不知悛悔
    再犯侵占罪及其智識程度、犯罪之動機、目的、手段、所受之刺激、所侵占車輛
    之價值、對告訴人所生之危害及犯後飾詞否認未見悔意之態度等一切情狀，量處
    如主文所示之刑，以資懲儆。
據上論斷，應依刑事訴訟法第二百九十九條第一項前段，刑法第三百三十五條第一項
、第四十七條，罰金罰鍰提高標準條例第一條前段，判決如主文。
本案經檢察官黃玉垣到庭執行職務
中      華      民      國    八十九    年      一      月    二十八    日
                                      臺灣臺北地方法院刑事第六庭
                                          法  官  黃  明  發
右正本證明與原本無異。
如不服本判決，應於判決送達後十日內，向本院提出上訴狀。
                                          書記官  陳  梅  惠
中      華      民      國    八十九    年      二      月      十一    日
附錄本案論罪科刑法條全文
刑法第三百三十五條第一項
意圖為自己或第三人不法之所有，而侵占自己持有他人之物者，處五年以下有期徒刑
、拘役或科或併科一千元以下罰金。


司法院資訊處製作；財團法人民間司法改革基金會備份。
